【裁判字號】    97,交聲,486
【裁判日期】    980227
【裁判案由】    聲明異議
【裁判全文】
臺灣臺南地方法院交通事件裁定         97年度交聲字第486號
移送機關    交通部公路總局嘉義區監理所臺南監理站
受處分人
即異議人    甲○○
法定代理人  郭滿堂
上列受處分人因違反道路交通管理處罰條例案件，對於交通部公
路總局嘉義區監理所臺南監理站97年5月14日所為之裁決處分（
處分案號：嘉監南字第裁74-M00000000號），聲明異議，本院裁
定如下：
    主  文
原處分撤銷。
甲○○不罰。
    理  由
一、原處分意旨略以：受處分人即異議人甲○○（下稱異議人）
    所有之車牌號碼L8Q-337號重型機車，於民國97年4月2日8
    時2分許，在臺南縣永康市○○路崑山科技大學前路口，有
    行經有燈光號誌管制之交岔路口闖紅燈，及拒絕停車接受稽
    查而逃逸之行為，遭臺南縣警察局永康分局警員逕行製單舉
    發，嗣經移送機關即交通部公路總局嘉義區監理所臺南監理
    站認其違規事證明確，依照道路交通管理處罰條例第53條第
    1項、第60條第1項、第63條第1項第1款、第3款，及違反道
    路交通管理事件統一裁罰基準表之規定，各裁處異議人罰鍰
    新臺幣（下同）1800元、3000元，並記違規點數共4點等語
    。
二、異議意旨略以：系爭道路行人及汽機車流量擁塞，異議人當
    日駕車並未見警員指揮交通，且舉發單所載違規時間，異議
    人於早上8時前，即已至揚鴻食品公司上班，是異議人並無
    裁決書所載稱之違規行為，為此聲明異議，請求撤銷原處分
    等語。
三、按汽車駕駛人，行經有燈光號誌管制之交岔路口闖紅燈者，
    處1800元以上5400元以下罰鍰；汽車駕駛人，駕駛汽車有違
    反本條例之行為，經交通勤務警察或依法令執行交通稽查任
    務人員制止時，不聽制止或拒絕停車接受稽查而逃逸者，除
    按各該條規定處罰外，處3000元以上6000元以下罰鍰；汽車
    駕駛人，有違反道路交通管理處罰條例第60條第1項、第53
    條之情形者，各記違規點數1點、3點。道路交通管理處罰條
    例第53條第1項、第60條第1項、第63條第1項第1款、第3款
    固分別定有明文。惟按犯罪事實應依證據認定之，無證據不
    得認定犯罪事實；又不能證明被告犯罪或其行為不罰者，應
    諭知無罪之判決，刑事訴訟法第154條第2項、第301條第1項
    ，分別定有明文。又認定不利於被告之事實，須依積極證據
    ，苟積極證據不足為不利於被告事實之認定時，即應為有利
    於被告之認定，更不必有何有利之證據；且事實之認定，應
    憑證據，如未能發現相當證據，或證據不足以證明，自不能
    以推測或擬制之方法，以為裁判基礎；而認定犯罪事實所憑
    證據，雖不以直接證據為限，間接證據亦包括在內；然而無
    論直接或間接證據，其為訴訟上之證明，須於通常一般之人
    均不致有所懷疑，而得確信其為真實之程度者，始得據為有
    罪之認定，若其關於被告是否犯罪之證明未能達此程度，而
    有合理性懷疑之存在時，事實審法院復已就其心證上理由予
    以闡述，敘明其如何無從為有罪之確信，因而為無罪之判決
    ，尚不得任意指為違法，最高法院分別著有30年上字第816
    號、40年台上字第86號、76年台上字第4986號等判例可資參
    照。而依道路交通管理處罰條例第89條規定，法院受理有關
    交通事件，準用刑事訴訟法之規定，前開規定及判例意旨自
    得適用於本件聲明異議案件。
四、經查：異議人於揚鴻食品有限公司擔任倉庫管理員，每日上
    班時間為上午8時至下午5時等情，有揚鴻食品有限公司98年
    2月16日傳真函附卷可憑（見本院卷第25頁），本院復查無
    異議人於97年4月2日有上班遲到情事，而本件舉發單所載時
    間為8時2分許，已過上班時間，則異議人該時是否確在臺南
    縣永康市○○路崑山科技大學前路口，即非無疑。又證人即
    本件舉發之警員陳皇志於98年2月26日調查時證稱：當日約8
    點多，發現一位年約20歲，帶四分之三式的白色安全帽，穿
    藍色短袖衣服，是否為當庭之異議人，我無法指認等語（見
    本院卷31頁）。舉發員警既無法確認，復無照片或錄影光碟
    供本院辨別，即難認異議人即為本件實際上遭舉發之人。
五、綜上所述，本件依調查所得之證據，尚不足以證明異議人於
    前揭時、地，騎乘上開重型機車，有行經有燈光號誌管制之
    交岔路口闖紅燈，及拒絕停車接受稽查而逃逸之違規行為，
    此外復查無其他積極證據足資證明異議人之違規行為，揆諸
    前開說明，自不得為異議人不利之認定。原處分機關未經詳
    查，遽依道路交通管理處罰條例第53條第1項、第60條第1項
    、第63條第1項第1款、第3款，及違反道路交通管理事件統
    一裁罰基準表之相關內容，裁處異議人罰鍰1800元、3000元
    ，並記違規點數共4點之處分，應有未洽。異議人不服，聲
    明異議為有理由，應依法將原處分撤銷，並為異議人不罰之
    諭知。
六、據上論斷，應依道路交通管理處罰條例第87條第2項、道路
    交通案件處理辦法第20條前段，裁定如主文。
中    華    民    國    98    年    2    月    27     日
                  交通法庭   法  官  廖建彥
以上正本證明與原本無異。
如不服本裁定應於送達後5日內向本院提出抗告狀（應附繕本）
。
                             書記官  吳揆滿
中    華    民    國    98    年    2    月    27     日


司法院資訊處製作；財團法人民間司法改革基金會備份。
